【裁判字號】    97,上訴,4358
【裁判日期】    971126
【裁判案由】    違反槍砲彈藥刀械管制條例
【裁判全文】
臺灣高等法院刑事判決                97年度上訴字第4358號
上  訴  人  臺灣新竹地方法院檢察署檢察官
被      告  甲○○
指定辯護人  本院公設辯護人李廣澤
上列上訴人因被告違反槍砲彈藥刀械管制條例案件，不服臺灣新
竹地方法院97年度訴字第469號，中華民國97年8月27日第一審判
決（起訴案號：臺灣新竹地方法院檢察署97年度偵字第2733號）
，提起上訴，本院判決如下：
    主  文
原判決撤銷。
甲○○未經許可，持有可發射子彈具有殺傷力之改造手槍，處有
期徒刑參年貳月，併科罰金新臺幣柒萬元，罰金如易服勞役，以
新臺幣貳仟元折算壹日。扣案之仿WALTHER廠PPK/S型半自動手槍
製造之改造手槍壹支（含彈匣壹個，槍枝管制編號：00000
00000號）、子彈壹顆，均沒收。
    事  實
一、甲○○明知可發射子彈具有殺傷力之改造手槍、具有殺傷力
    子彈均為槍砲彈藥刀械管制條例所管制之物品，未經許可不
    得持有，竟基於非法持有槍枝、子彈之犯意，於民國90年初
    某不詳時間，在新竹縣北埔鄉北埔口附近某廢棄之檳榔攤內
    ，拾獲具有殺傷力之仿WALTHER廠PPK/S型半自動手槍製造之
    槍枝，換裝土造金屬槍管而成之改造手槍（槍枝管制編號00
    00000000號）1支、具有殺傷力之改造子彈3顆及無法擊發不
    具殺傷力之子彈3 顆，旋即先藏置在不知情友人彭進財位於
    北埔家中，再藏放於其位於新竹縣北埔鄉○○村○○街16號
    住處而持有之。嗣於97年4月14日晚間6時許，甲○○因遭公
    司無故解雇，致心生不滿，遂返家起出上開槍、彈欲至公司
    找主管談判，於同日晚間9 時許，甲○○攜帶上開槍枝、子
    彈，途經新竹縣竹北市○○街與台元街口，因遭檢舉，為警
    查獲，並扣得上開改造手槍1 支、具有殺傷力之改造子彈3
    顆（其中2 顆子彈經鑑定試射，已不具殺傷力），及不具殺
    傷力之子彈3 顆。
二、案經新竹市警察局第一分局報請臺灣新竹地方法院檢察署檢
    察官偵查起訴。
    理  由
一、按刑事訴訟法有關傳聞法則及例外規定（第159條至159條之
    5），如條文已明定得為證據者（如第159條之1第1項），或
    依規定原則上有證據能力（如第159條之1第2 項），但當事
    人未抗辯其有例外否定證據能力情形者，即無庸就其如何具
    有證據能力而為說明。又本院認定事實所引用之被告以外之
    人於審判外陳述，包括人證及文書證據等，並無證據證明係
    公務員違背法定程序所取得，且當事人及辯護人於本院準備
    程序及審判期日中對本院所引用之相關卷證，就證據能力均
    表示不爭執，迄至言詞辯論終結前亦未再聲明異議。又該等
    證據，亦無刑事訴訟法第159條之4之顯有不可信之情況與不
    得作為證據之情形。本院審酌上開證據資料製作時之情況，
    尚無違法不當及證明力明顯過低之瑕疵，亦認為以之作為證
    據應屬適當，是依刑事訴訟法第159條至第159條之5 規定，
    所引用之前開人證及文書證據，均有證據能力，合先敘明。
二、上揭事實，業據被告甲○○於警詢、偵查、原審準備程序暨
    審理中，及本院準備程序及審理時迭承不諱，並有新竹市警
    察局第一分局搜索扣押筆錄、扣押物品目錄表、扣押物品收
    據1份、現場查獲照片10張、槍枝照片6張、扣押物品清單2
    張、新竹市第一分局97年6月12日竹市警一分偵字第0970012
    689 號函暨所附偵查報告在卷足稽（見偵卷第12頁至21頁、
    第24至26頁、第46至47頁、本院卷第8頁），暨改造槍枝1支
    、子彈6 顆扣案可佐。又上開扣案物品經送內政部警政署刑
    事警察局以性能檢驗法及試射法鑑驗後，證實槍枝1 支（槍
    枝管制編號：0000000000號），認係改造手槍，由仿WALTHE
    R廠PPK/S型半自動手槍製造之槍枝，換裝土造金屬槍管而成
    ，欠缺保險鈕，但不影響擊發功能，可供擊發適用子彈使用
    ，認具殺傷力；另送驗之改造子彈6 顆，認均係非制式子彈
    ，其中3顆，由金屬彈殼組合直徑8.0±0.5mm 金屬彈頭而成
    ，經採樣1顆試射，無法擊發，認不具有殺傷力；其中2顆，
    由金屬彈殼組合直徑7.8±0.5mm金屬彈頭而成，採樣1 顆試
    射，可擊發，認具殺傷力（另1 顆子彈雖未經試射，惟與經
    採樣試射之該顆子彈外觀相同，此有照片可憑，且同時被查
    扣，應認亦有殺傷力）；剩餘1顆，由金屬彈殼組合直徑8.
    1mm 金屬彈頭而成，經實際試射，可擊發，認具殺傷力等節
    ，有該局於97年4月30日出具之刑鑑字第0970056871 號槍彈
    鑑定書存卷可考（見偵卷第42至45頁）。足見被告所持有之
    改造手槍及改造子彈3 顆為具殺傷力之違禁物甚明。被告之
    自白核與事實相符，自可採為斷罪之基礎。是本案事證已臻
    明確，被告未經許可，持有具殺傷力之改造手槍及改造子彈
    之犯行，堪予認定，自應依法論科。
三、按未經許可持有改造手槍、子彈，其持有之繼續，為行為之
    繼續，亦即一經持有手槍，罪已成立，但其完結須繼續至持
    有行為終了時為止。其間法律縱有變更，然其行為既繼續實
    施至新法施行以後，即與犯罪後法律有變更之情形不同，不
    生新舊法比較適用之問題（最高法院95年度台上字第2250號
    、第3461號判決意旨參照）。核被告所為，係犯槍砲彈藥刀
    械管制條例第8條第4項之持有改造手槍罪及同條例第12條第
    4 項之持有子彈罪。被告以一行為同時持有改造手槍及土造
    子彈，觸犯數罪名，為想像競合犯，應依刑法第55條規定，
    論以較重之持有改造手槍罪。
四、原審法院對於被告予以論罪科刑，本非無見。然查，原判決
    以被告尚未造成任何實際之損害，且考其攜帶槍彈外出之動
    機係遭公司解雇，心生不滿，情緒所激，一時失慮而為，於
    本次失業前均有正當工作，並其犯後坦承犯行，態度良好等
    情狀，而認被告所犯有情輕法重堪予憫恕之情形，依刑法第
    59條規定予以減輕其刑後，再對被告為緩刑宣告。惟按刑法
    第59條規定犯罪情狀顯可憫恕，認科最低度刑仍嫌過重者，
    得酌量減輕其刑，固為法院得自由裁量之事項，然並非漫無
    限制，必須犯罪另有特殊之原因與環境，在客觀上足以引起
    一般同情，認為即予宣告法定最低度刑，猶嫌過重者，始有
    其適用；是為此項裁量減輕時，必須就被告全部犯罪情狀予
    以審酌在客觀上是否足以引起社會上一般人之同情而可憫恕
    之情形，並於判決理由內詳加說明，始為適法。依照最高法
    院之判例、裁判均認為「無前科，素行端正，子女眾多，犯
    後已與被害人和解，向被害人道歉，被害人亦未受到身體之
    傷害，事後坦承犯罪，態度良好，年輕識淺，經濟困難，獨
    負家庭生活，一時衝動，犯罪之動機、犯罪之手段或犯罪後
    之態度」為法定刑內從輕科刑之情形，尚非犯罪另有特殊之
    原因與環境，在客觀上足以引起一般同情，足可憫恕之情況
    ，無法依刑法第59條之規定，酌減其刑。被告自90年初即持
    有本案具有殺傷力之改造槍枝及子彈，迄97年4月14日晚間6
    時許為警查獲為止，被告持有槍、彈之犯罪時間長達7 年餘
    ，對社會治安造成潛在危險甚鉅，猶有甚者，乃被告僅因遭
    公司解雇，竟心生不滿，因而起出槍、彈欲找公司主管談判
    ，稍有不慎即可能造成傷人或殺人事件，幸經警接獲檢舉，
    而於半路攔獲，始未對他人之生命、身體、財產釀成災害，
    惡性非輕，其犯行在客觀上根本不足以引起一般之同情，衡
    情難認有何情堪憫恕之情狀。檢察官據此提起上訴，指摘原
    判決不當，為有理由。原判決既有上開可議而無可維持，自
    應由本院予以撤銷改判。爰審酌被告持有槍、彈時間長達7
    年餘，對社會安寧秩序之潛在危害其鉅，且攜槍、彈外出欲
    找人談判，幸經警攔獲，始未釀成災害，惡性非輕，然被告
    坦承犯行，並表示悔意，已有悔過之具體表現，兼衡其於本
    件案發前並無犯罪紀錄，素行尚佳，及智識程度為高中畢業
    等一切情狀，量處如主文所示之刑，罰金部分，並諭知易服
    勞役之折算標準，以資懲儆。又按刑法第74條第1 項緩刑之
    宣告以被告所犯之罪受2 年以下有期徒刑、拘役或罰金之宣
    告為要件，本件既認被告犯罪並無任何減刑規定得以適用，
    並於法定刑度內，酌予量處逾有期徒刑2 年之宣告刑，核與
    緩刑宣告之要件即有不合，依法自無從給予被告緩刑之宣告
    ，附此敘明。末查扣案仿WALTHER廠PPK/S型半自動手槍製造
    已換裝土造金屬槍管而成之改造手槍1 支（槍枝管制編號：
    0000000000 號，含彈匣1 個） 及由金屬彈殼組合直徑7.8±
    0.5mm金屬彈頭而成，具有殺傷力之子彈1顆，依槍砲彈藥刀
    械管制條例第4條第1項第1款、第2款及第5 條規定，非經許
    可不得持有，均屬違禁物，應依刑法第38條第1項第1款規定
    宣告沒收。至於鑑驗過程中取樣試射之具殺傷力子彈2 顆，
    業因鑑定需要試射而失其違禁物之性質，及其餘3 顆子彈，
    經採樣1顆試射，無法擊發，不具殺傷力，均非違禁物，爰
    不予宣告沒收，附此敘明。
據上論斷，應依刑事訴訟法第369條第1項前段、第364條、第299
條第1項前段，槍砲彈藥刀械管制條例第8條第4項、第12條第4項
，刑法第11條前段、第55條、第42條第3項前段、第38條第1項第
1款，判決如主文。
本案經檢察官周志榮到庭執行職務。
中    華    民    國    97    年    11    月    26    日
            刑事第九庭審判長法  官  陳貽男
                            法  官  許宗和
                            法  官  何信慶
以上正本證明與原本無異。
如不服本判決，應於收受送達後10日內向本院提出上訴書狀，其
未敘述上訴之理由者並得於提起上訴後10日內向本院補提理由書
（均須按他造當事人之人數附繕本）「切勿逕送上級法院」。
                            書記官  王泰元
中    華    民    國    97    年    12    月    1     日
附錄：本案論罪科刑法條全文
槍砲彈藥刀械管制條例第8條第4項
未經許可，持有、寄藏或意圖販賣而陳列第1項所列槍枝者，處3
年以上10年以下有期徒刑，併科新臺幣700萬元以下罰金。
槍砲彈藥刀械管制條例第12條第4項
未經許可，持有、寄藏或意圖販賣而陳列子彈者，處5 年以下有
期徒刑，併科新台幣300 萬元以下罰金。


司法院資訊處製作；財團法人民間司法改革基金會備份。
